臺灣高等法院花蓮分院刑事附帶民事訴訟判決　　　　九十三年度附民上字第一號
　　上　訴　人　乙○○○
　　被 上 訴人　甲○○
右上訴人因被上訴人違反勞動基準法案件，不服台灣台東地方法院中華民國九十三年
二月十六日九十二年度附民更字第二號第一審刑事附帶民事訴訟判決，提起上訴，本
院判決如左：
    主  文
原判決撤銷。
被上訴人應給付上訴人新台幣貳拾柒萬貳仟元。
    事  實
甲、上訴人方面：
一、聲明：如主文所示。
二、陳述：上訴人於民國九十年八月一日與被上訴人口頭約定受僱於被上訴人經營之
          「彩虹音樂書房社區安親才藝發展中心」櫃台工作，負責收款、接電話、
          接待學生家長、招生，接送學生，兼烹飪打掃工作，約定每月薪資新台幣
          （下同）二萬元，由被上訴人與訴外人姜俊夫所議定之「彩虹音樂書房社
          區安親才藝發展中心」備忘錄之甲方（即被上訴人）百分之三十分成毛利
          內支付。上訴人自九十年八月一日至九十一年四月一日止，於受僱期間，
          每日早上七時三十分上班，晚上七時三十分下班，每天工作十二小時，延
          長工作四小時，被人於九十一年三月間以公告將上訴人由有給職之安親班
          櫃台人員調到無給職義工性質，九十一年四月一日更將上訴人強制驅離解
          僱，終止勞動契約，上訴人因而受有八個月工資十六萬元，延長工時工資
          九萬九千六百元（每日四小時、每月二十天、共六個月一百二十天、四百
          八十小時、每小時加時工資二百零七元五角計算），資遣費八個月計一萬
          六千元等之損害，自應由被上訴人賠償。
三、證據：援用刑事部分調查之證據。
乙、被上訴人方面：
一、聲明：駁回上訴。
二、陳述：九十年七月四日被上訴人獨資設立彩虹音樂書房，九十年八月一日經營安
          親班業務，聘僱上訴人配偶姜俊夫擔任該班之專任音樂老師及處理相關業
          務，由姜俊夫分取營收所得百分之七十扣除一切費用後，餘額作為報酬，
          被上訴人則取得營收之百分之三十為收益。彩虹音樂書房之櫃台工作原聘
          有蔡美珠服務，蔡美珠離職後未另聘僱櫃台人員，相關工作由各才藝班老
          師負責，上訴人至安親班是協助姜俊夫處理事務，非受僱被上訴人，被上
          訴人對上訴人並無指揮監督及勞動查核、管制之權，兩造無僱傭關係存在
          ，自不負賠償責任。
    理  由
一、本件上訴人主張其受僱於被上訴人及被解雇等事實，已據提出「彩虹音樂書房社
    區安親才藝發展中心」備忘錄、學生收據、報名單、中華晨光全人關懷協會台東
    辦事處公告、催告解除合夥契約之備忘錄及存證信函等件為證，被上訴人違反勞
    動基準法刑事責任部分，亦經本院判處罪刑確定在案，有本院九十三年度上易字
    第十六號被上訴人違反勞動基準法一案全卷足憑。自堪信上訴人之主張為真實。
二、被上訴人雖否認有雇用上訴人之事實，並辯稱上訴人係為照顧其夫姜俊夫而至安
    親班云云。但為上訴人所否認。且上訴人確係在安親班擔任櫃台工作，負責接送
    小孩、煮點心、清潔打掃、收款、接電話等工作，亦經證人江櫻惠、邱春女、李
    素蓮於刑事部分調查時結證屬實，何況上訴人若未被雇用，則被上訴人於將上訴
    人調職及免職時，何需將上訴人列入，僅記明「姜俊夫」一人即可，被上訴人確
    有雇用上訴人之事實，亦經本院九十三年度上易字第十六號刑事判決認定在案。
    被上訴人上開所辯，不足採信。
三、按因故意或過失不法侵害他人之權利者，負損害賠償責任。違反保護他人之法律
    ，致生損害於他人者，負賠償責任。民法第一百八十四條第一項，第二項定有明
    文。上訴人既因被上訴人之違法解雇致生損害，自得依法請求被上訴人賠償。從
    而上訴人依據侵權行為之法律關係訴請判令被上訴人賠償工資十六萬元延長工時
    工資九萬九千六百元及資遣費一萬六千元，共計二十七萬二千元，自屬正當，應
    予准許。原審遽為不利上訴人之判決，自有可議。上訴意旨執此指摘原判決不當
    ，求為撤銷改判，為有理由，應將原判決撤銷，另為判決如主文第二項所示。
據上論斷：應依刑事訴訟法第四百九十條前段，第三百六十九條第一項前段，判決如
主文。
中      華      民      國      九十三    年     八     月      五      日
                                    審判長法官  謝  志  揚
                                          法官  陳  淑  媛
                                          法官  莊  謙  崇
右正本證明與原本無異。
本件不得上訴。
                                        書記官  林  明  智
中      華      民      國      九十三    年     八     月      五      日
